【裁判字號】    94,上訴,1211
【裁判日期】    950118
【裁判案由】    違反槍砲彈藥刀械管制條例
【裁判全文】
臺灣高等法院臺南分院刑事判決
上  訴  人
即  被  告  丙○○
                    （另案於臺灣雲林第二監獄執行中）
選任辯護人  杜婉寧  律師
上列上訴人即被告因槍砲彈藥刀械管制條例等案件，不服臺灣雲
林地方法院94年度訴字第481號中華民國94年10月21日第一審判
決（起訴案號：臺灣雲林地方法院檢察署94年度偵緝字第19號）
，提起上訴，本院判決如下：
    主  文
原判決關於恐嚇及定執行刑部分撤銷。
丙○○以加害生命、身體之事，恐嚇他人致生危害於安全，處有
期徒刑肆月。
其他上訴駁回。
本判決第二項所處之刑與上訴駁回部分所處之刑，應執行有期徒
刑陸年捌月，併科罰金新台幣貳拾伍萬元，罰金部分如易服勞役
，以罰金總額與陸個月之日數比例折算。扣案之德國SIG SAUER
廠製P226型制式半自動手槍壹枝（含彈匣壹個，槍枝管制編號0
000000000）及子彈柒顆均沒收。
    事  實
一、丙○○前於民國（下同）81年間，因違反懲治盜匪條例案件
    ，經臺灣高等法院高雄分院以81年度上訴字第155號案判處
    有期徒刑7年6月，於81年4月10日確定；又於83年間，因煙
    毒等案件，經臺灣高雄地方法院以83年度訴字第2191號案判
    處有期徒刑3年8月確定，嗣上開2案先後接續執行，於86年
    12 月26日假釋出獄，假釋期間付保護管束，原至92年11月
    13日期滿，嗣因另犯違反槍砲彈藥刀械管制條例案件，其假
    釋經法院裁定撤銷（未構成累犯）。丙○○於假釋期間，仍
    不知悔改，明知具有殺傷力之制式手槍及子彈均為管制之物
    品，未經許可，不得持有之，竟未經主管機關之許可，於91
    年間，在高雄市覆鼎金地區，由友人己○○（另由檢察官查
    處）處，收受具殺傷力之德國SIG SAUER廠製P226型口徑9mm
    制式半自動手槍1枝（含彈匣1個，槍枝管制編號0000000000
    ）及子彈16顆，即非法持有之（丙○○於91年10 月間之同
    時期另受綽號「俊哥」男子寄託，而非法持有義大利TANFOG
    LIO廠製P19CompactCombat型、口徑9mm制式手槍1把及9mm制
    式子彈4顆、達姆彈3顆，此部分犯行業經本院以93年度上訴
    字第183號案於93年5月19日辯論終結，於同年月26日宣判處
    有期徒刑六年，併科罰金新台幣二十五萬元，並於同年6月
    17日確定）。其後，竟於93年5月24日晚間9時許，與友人黃
    羿慆共同用餐時，因談及黃羿慆與戊○○間曾因標購法拍屋
    事情發生糾紛，丙○○乃圖為友人黃羿慆出氣，竟另行起意
    ，基於恐嚇他人生命、身體之犯意，於93年5月25日凌晨1時
    15分許，駕駛黃羿慆所使用之B9-2625號賓士銀色休旅車，
    隨身攜帶上述德國SIG SAUER廠製之9mm制式半自動手槍1枝
    及子彈16顆，並搭載當時已酒醉不知情之黃羿慆（業經檢察
    官為不起訴處分確定），前往雲林縣褒忠鄉○○村○○路32
    之5號戊○○住處，避開屋旁辦理喪事之棚架內人群，而朝
    該戊○○住處1樓佛堂之玻璃及鐵窗槍擊4發（毀損部分未據
    告訴），以為恫嚇後，隨即駕車逃逸，致生危害於戊○○之
    生命、身體安全。於93年5月26日本院93年度上訴字第183號
    刑事案件宣判後，丙○○仍未經許可，非法持有該德國SIG
    SAUER廠製P226型口徑9mm制式半自動手槍1枝（含彈匣1 個
    ，槍枝管制編號0000000000）及子彈12顆。嗣於同年月29
    日，丙○○持上開德國製之9mm制式半自動手槍1枝及剩餘子
    彈12顆投宿於雲林縣斗六市鎮○路87號王鏘汽車旅館101室
    ，並撥打電話與黃羿慆聯絡，黃羿慆為免遭連累，乃向警方
    報案，由警循線前往該王鏘汽車旅館查緝，而丙○○見警方
    到達該處，遂由浴室氣窗先行逃逸，警方則在101室屋內垃
    圾桶發現上述具殺傷力之9mm制式半自動手槍1枝、子彈12發
    及丙○○之本院傳票1張，經調閱丙○○之檔案照片供經營
    王鏘汽車旅館之乙○○及庚○○等人指認無誤，始循線查悉
    上情。
二、案經雲林縣警察局虎尾分局報請臺灣雲林地方法院檢察署檢
    察官偵查起訴。
    理  由
一、上揭事實，業據上訴人即被告（下稱被告）丙○○於原審及
    本院坦承不諱（見原審卷第一百頁背面、本院九十五年一月
    四日審判筆錄第二頁、第六頁），惟辯稱：本案與其前有關
    違反槍砲彈藥刀械管制條例之另案，有同一事件之連續犯關
    係，且本案槍砲與恐嚇罪間是有牽連犯之關係，應從一重處
    斷云云。
二、經查：
 (一) 上揭事實，業據被害人即證人戊○○於原審警詢及原審審
      理中證訴於93年5月25日凌晨1時15分許，其位於雲林縣褒
      忠鄉○○村○○路32之5號住處一樓佛堂之窗戶、鐵窗，
      遭人開槍射擊，現場並發現4顆彈頭及4顆彈殼等情，並有
      證人丁○○於警詢中之證述本件槍擊案發生時，有發現乙
      部銀色未懸掛號牌之休旅車（類似賓士休旅車），來回現
      場兩趟，並看見乙名男子從駕駛座下車，持手槍朝被害人
      戊○○之新湖村復興路32-5號射擊4發子彈，隨即開車離
      去等情（見警卷第二頁背面），復有警繪之槍擊現場圖1
      紙、槍擊現場之照片共16張（現場彈殼掉落處及槍擊受損
      之情形、見警卷第四頁至第八頁），且有證人黃羿慆於警
      詢及偵查中之證述渠於93年5月24日晚間與被告丙○○共
      進晚餐，並不知道被告有攜帶手槍及子彈，席間提及其與
      戊○○因標購房屋事情發生糾紛，經轉往友人甲○○住處
      繼續喝酒，於離去時其已酒醉，於同年月25日凌晨1時15
      分許，由被告駕駛其平日所使用之B9-2625號賓士銀色休
      旅車，搭載其返家，槍擊案發生時，其人在車上聽到類似
      鞭炮聲才醒來，才知道被告向戊○○家開槍，經勸被告出
      面投案無效，為免困擾，才向警方檢舉被告投宿在王鏘汽
      車旅館101室等情（見警卷第九頁至第十一頁、偵緝卷第
      十六頁）。另有王鏘汽車旅館證人乙○○於警詢中之指訴
      警方於93年5月29日晚間9時20分許，前往王鏘汽車旅館
      101室搜索，查獲手槍1枝、子彈12顆及被告之本院傳票1
      紙，該房間為被告所投宿無誤（見警卷第十二頁）。證人
      庚○○亦於警詢中之證述：王鏘汽車旅館101室是一名男
      子於93年5月29日晚間8時28分許所投宿，該名男子與警方
      所提供之丙○○照片很像，該男子是當天第一個來休息的
      ，公司事先都會清理房間，該房間不可能會留下槍械等物
      品，該槍彈應係該名男子所攜帶前往等情（見警卷第十六
      頁）。證人甲○○亦於警詢中之證述：黃羿慆與另名叫阿
      賢（指被告）的友人於93年5月24日晚間曾到其住處喝酒
      聊天，於93年5月25日0時30分許離開，是阿賢開黃羿慆的
      賓士銀色休旅車離開，黃羿慆當時已經喝醉了等情（見警
      卷第十八頁）。此外，尚有警方於93年5月29日晚間9時20
      分許，前往王鏘汽車旅館查獲本件制式手槍1枝、子彈12
      顆及被告持有之本院傳票1紙等物車旅館照片共6張（見警
      卷第二０頁第二三頁）。另有上揭B9-2625號車牌及該賓
      士銀色休旅車之照片共12張（被告所駕駛該車號B9-2625
      號賓士休旅車前往被害人戊○○住處開槍，與證人丁○○
      所指訴相符）。又內政部警政署刑事警察局93年6月2日刑
      鑑字第0930114802號槍彈鑑定書1份，結果亦認送鑑手槍1
      枝（槍枝管制編號0000000000）係德國SIG SAUER廠製P2
      26型口徑9mm制式半自動手槍，機械性能良好，可擊發同
      口徑制式子彈，認具殺傷力。子彈12顆中，其中7顆均係
      9mm之制式子彈（試射3顆），認均具殺傷力；另5顆分別
      係由土造金屬彈殼加裝直徑約8.8mm～9.0mm金屬彈頭而成
      之土造子彈，經取樣2顆試射結果，均可擊發，認均具殺
      傷力，亦有上開鑑定報告可據（見警卷第三二頁）。足見
      被告之自白與事實相符，堪予採信。
（二）被告雖於原審暨本院辯稱：被告本件非法持有德國SIGSAU
      ER廠製P226型制式半自動手槍1枝（槍枝管制編號0000000
      000）及子彈16顆之犯行，與被告先前非法持有義大利TAN
      FOGLIO廠製P19CompactCombat型制式手槍（槍枝管制編號
      0000000000）1枝及子彈7顆之犯行（即本院93年度上訴字
      第183號案件）係屬連續犯之同一案件，且被告所犯本案
      事實已為前案部分事實確定判決之既判力效力所及云云。
      惟接續犯之實質上一罪或連續犯之裁判上一罪等同一案件
      確定判決之既判力迄於何時，實務上係重在程序關係，應
      以其全部事實是否有審理之可能為準，而採宣示判決說（
      參見最高法院82年度第4次刑事庭會議 (一)決議、32年上
      字第2578號判例意旨）。故縱認被告所犯本案非法持有制
      式手槍及子彈罪與前案之非法持有制式手槍及子彈罪間，
      具有接續犯之實質上一罪或連續犯之裁判上一罪關係，然
      被告所犯前案之非法持有制式手槍及子彈罪，係於93年5
      月26日宣示判決，而被告所犯本件非法持有制式手槍1枝
      及子彈12顆之犯行，迄至93年5月29日始為警於王鏘汽車
      旅館101室所查獲，是被告於前案非法持有制式手槍及子
      彈罪宣示判決後，仍非法持有本件制式手槍及子彈數日，
      此部分事實為前案所不及審判，自亦難認已為前案確定判
      決之既判力效力所及，是被告此部分所為辯解自無可採。
（三）按意圖供犯罪之用而持有手槍，嗣以該手槍恐嚇他人，如
      其意所犯之罪包含恐嚇他人在內，應認其持有手槍與恐嚇
      兩罪之間有方法結果之牽連關係，依刑法第五十五條從一
      重處斷；若單純持有手槍或意圖所犯之罪為恐嚇以外之其
      他犯罪，以後另行起意以該手槍恐嚇他人，則其所犯持有
      手槍罪與恐嚇罪，即應屬數罪併罰之問題（最高法院91年
      度台上字第7306號、29年上字第1527號參照）。查本件被
      告直承伊於九十一年間已持有上開槍枝、子彈等情，嗣始
      於九十三年五月二十四日因聽聞友人黃羿慆與戊○○間之
      糾紛（非持槍之初即意圖犯恐嚇之罪等），而另行起意犯
      恐嚇之罪，自應認上開二罪間，犯意各別，行為互異，各
      自觸犯構成要件不同之罪名，而應予分論併罰。被告認上
      開二罪間，有牽連關係，應僅從一較重之罪處罰云云，並
      無可採，無非避就卸責之詞，合併說明。
（四）綜上所述，被告所為之辯解，尚無可取。本件事證已臻明
      確，被告之犯行洵堪認定，應予依法論科。
三、核被告所為，係犯槍砲彈藥刀械管制條例第7條第4項之未經
    許可持有手槍罪、同條例第12條第4項之未經許可持有子彈
    罪、刑法第305條之恐嚇危害安全罪。又被告以一持有槍、
    彈行為同時觸犯上開未經許可持有手槍罪、未經許可持有子
    彈罪二罪名，為想像競合犯，應從一重之同條例第7條第4項
    之未經許可持有手槍罪處斷。另被告所犯上開恐嚇危害安全
    罪亦與其所犯之非法持有本件制式手槍及子彈罪間，犯意各
    別，應予分論併罰。起訴書認被告所犯之恐嚇危害安全罪與
    非法持有手槍、子彈罪間，係一行為觸犯數罪名，屬想像競
    合犯，顯有未洽。至被告所供槍彈來源之己○○迄未據檢察
    官起訴，有己○○之臺灣高等法院全國前案紀錄表附卷可憑
    ，難認已經破獲，自無從減輕其刑，合併說明。
四、關於被告違反槍砲彈藥刀械管制條例部分，原審以被告事證
    已臻明確，因予適用槍砲彈藥刀械管制條例第七條第四項、
    第十二條第四項、刑法第十一條前段、第五十五條、第四十
    二條第三項，審酌被告曾有懲治盜匪條例、煙毒等前科，有
    其前科表在卷可參，於假釋期間，仍非法持有本件手槍及子
    彈，且於前案因寄藏綽號「俊哥」所委託之制式手槍及子彈
    為警查獲後，未能一併將本件手槍及子彈交出，顯有隱匿該
    槍彈供日後自己使用之意，嗣再持本件制式手槍及子彈犯案
    ，了無悔意，惟念其僅國中畢業，學歷不高，射擊之子彈僅
    4顆，犯後尚能坦承犯行等一切情狀，量處有期徒刑六年六
    月，併科罰金新台幣二十五萬元，並就所處罰金部分諭知易
    服勞役之折算標準，以示懲儆。扣案之德國SIG SAUER廠製
    制式半自動手槍1枝（含彈匣1個，槍枝管制編號0000000000
    ）、9mm制式子彈4顆、土造子彈3顆為槍砲彈藥刀械管制條
    例所禁止製造、持有之違禁物，應依刑法第38條第1項第1款
    規定宣告沒收之；另被告已槍擊之彈頭及彈殼各4顆及因鑑
    定用罄之剩餘彈殼、彈頭合計5顆，已不具有子彈之結構，
    非屬違禁物，對此部分則不予宣告沒收。核其認事用法俱無
    不合，量刑亦稱妥適。被告上訴意旨猶執陳詞，指摘原判決
    量刑過重不當，請求撤銷原判決，並無可取，為無理由，應
    予駁回。至有關恐嚇部分，原審以被告事證已臻明確，因予
    論罪科刑，固非無見，惟查被告嗣於本院審理時已與被害人
    戊○○達成和解，有刑事陳報狀附被害人之和解書在卷可憑
    ，為原審未及審酌，原判決關於恐嚇部分自有未洽（另贅引
    罰金罰鍰提高標準條例第二條部分亦有未合），被告上訴據
    此指摘原判決關於此部分過重不當，為有理由，自應由本院
    將原判決關於恐嚇及定執行刑部分撤銷改判。爰併審酌被告
    僅因友人黃羿慆與被害人戊○○間存有標購法拍屋之糾紛，
    即為友人出氣，於夜間、屋旁有人辦理喪事之際，持槍彈射
    擊被害人住處之窗戶及鐵窗，行徑囂張，令被害人及其家人
    生活處於惶恐之狀態下，危害社會秩序，惟嗣已向被害人道
    歉、且與被害人和解，顧念其犯後尚能坦承犯行等一切情狀
    ，量處有期徒刑四月，以示懲儆。本院並依法就被告上開撤
    銷改判及上訴駁回部分定應執行之刑，並就罰金部分諭知易
    服勞役之折算標準，扣案之上揭槍、彈均沒收，詳如主文第
    四項所示。
據上論結，應依刑事訴訟法第三百六十八條、第三百六十九條第
一項前段、第三百六十四條、第二百九十九條第一項前段，刑法
第三百零五條、第五十一條第五款、第四十二條第三項、第三十
八條第一項第二款、罰金罰鍰提高標準條例第一條前段，判決如
主文。
本案經檢察官曾銘芳到庭執行職務。
中    華    民    國    95    年     1    月    18    日
                  刑事第二庭  審判長  法  官  葉居正
                                      法  官  李文福
                                      法  官  莊俊華
以上正本證明與原本無異。
違反槍砲彈藥刀械管制條例部分如不服本判決，應於收受本判決
後十日內向本院提出上訴書狀。其未敘述上訴理由者並得於提起
上訴後十日內向本院補提理由書狀（均須按他造當事人之人數附
繕本）「切勿逕送上級法院」。
其餘不得上訴。
                                      書記官  廖明娟
中    華    民    國    95    年    1    月    20    日
【附錄本案論罪科刑法條全文】槍砲彈藥刀械管制條例第7條：
未經許可，製造、販賣或運輸火砲、肩射武器、機關槍、衝鋒槍
、卡柄槍、自動步槍、普通步槍、馬槍、手槍或各類砲彈、炸彈
、爆裂物者，處死刑、無期徒刑或七年以上有期徒刑；處徒刑者
，併科新台幣三千萬元以下罰金。
未經許可，轉讓、出租或出借前項所列槍砲、彈藥者，處無期徒
刑或五年以上有期徒刑，併科新台幣一千萬元以下罰金。
意圖供自己或他人犯罪之用，而犯前二項之罪者，處死刑或無期
徒刑；處徒刑者，併科新台幣五千萬元以下罰金。
未經許可，持有、寄藏或意圖販賣而陳列第一項所列槍砲、彈藥
者，處五年以上有期徒刑，併科新台幣一千萬元以下罰金。
第一項至第三項之未遂犯罰之。
槍砲彈藥刀械管制條例第12條：
未經許可，製造、販賣或運輸子彈者，處一年以上七年以下有期
徒刑，併科新台幣五百萬元以下罰金。
未經許可，轉讓、出租或出借子彈者，處六月以上五年以下有期
徒刑，併科新台幣三百萬元以下罰金。
意圖供自己或他人犯罪之用，而犯前二項之罪者，處三年以上十
年以下有期徒刑，併科新台幣七百萬元以下罰金。
未經許可，持有、寄藏或意圖販賣而陳列子彈者，處五年以下有
期徒刑，併科新台幣三百萬元以下罰金。
第一項至第三項之未遂犯罰之。
刑法第305條：
以加害生命、身體、自由、名譽、財產之事，恐嚇他人致生危害
於安全者，處二年以下有期徒刑、拘役或三百元以下罰金。


司法院資訊處製作；財團法人民間司法改革基金會備份。
